【裁判字號】    95,交易,554
【裁判日期】    951019
【裁判案由】    過失致死
【裁判全文】
臺灣臺中地方法院刑事判決             95年度交易字第554號
公  訴  人  臺灣臺中地方法院檢察署檢察官
被      告  乙○○
                      7樓
選任辯護人  王世勳  律師
上列被告因過失致人於死案件，經檢察官提起公訴（95年度偵
字第15248號），被告於準備程序中就被訴事實為有罪之陳述，
受命法官於聽取當事人之意見後，由本院合議庭裁定以簡式審判
程序審理，判決如下：
    主    文
乙○○因過失致人於死，處有期徒刑捌月。
    犯罪事實
一、乙○○於民國95年5月26日13時許，向李銘湖借用車牌號碼X
    9-7816號自小貨車，約10分鐘後將上開自小貨車返還李銘湖
    時，本原應注意汽車臨時停車時，不得在橋樑臨時停車，而
    依停車當時天候良好、日間自然光線、路面乾燥無缺陷、亦
    無障礙物、視距良好等客觀情形，並無不能注意之特別情事
    ，竟疏於注意上開規定，將上開自小貨車停放於台中縣潭子
    鄉○○路○段聚興橋由東往西方向橋面上後，即行離去；嗣
    於同日18時許，有陳文結騎乘車號JVL-459號重型機車，沿
    聚興橋由東往西方向行駛至上開自小貨車停車地點時，亦未
    注意車前狀況，自後撞擊上開自小貨車左後車尾處，陳文結
    因而人車倒地，受有右頰部挫傷、右頸部挫擦傷、右前胸及
    胸骨部挫傷、右手腕、右手背、兩膝前及右足背部擦傷等傷
    害，經送醫急救後，延至同日19時許，仍因外傷性休克、頭
    部外傷、胸部挫傷等傷重不治死亡。
二、案經陳文結之子甲○○告訴及台灣台中地方法院檢察署檢察
    官據報相驗後自動偵查起訴。
    理    由
一、訊據被告乙○○對於上揭犯罪事實坦承不諱，核與證人李銘
    湖、劉菁菁於警詢及偵訊中之證述相符，並有道路交通事故
    現場圖、道路交通事故調查報告表(一)、(二)各1份、現場照片1
    6幀附卷可憑（95年度相字第914號卷宗第5-7頁、第19-23頁
    ），而被害人陳文結確因本件車禍受有右頰部挫傷、右頸部
    挫擦傷、右前胸及胸骨部挫傷、右手腕、右手背、兩膝前及
    右足背部擦傷等傷害，最後因外傷性休克而死亡，亦經檢察
    官督同檢驗員相驗屬實，製有相驗筆錄、相驗屍體證明書、
    驗斷書（同上卷第42頁-44頁），及行政院衛生署豐原醫院
    診斷證明書1紙（同上卷第26頁）附卷可憑。
二、告訴人即被害人陳文結之子甲○○雖認本件車禍事故疑係因
    李銘湖駕駛上開自小貨車倒車不當，撞擊後方被害人陳文結
    騎乘之機車云云，然案發當日下午李銘湖原本即將上開自小
    客車以由東向西方向停放於聚興橋上，於13時許，被告由其
    叔叔陳樹叢及陳樹叢之子陳英仁陪同，至李銘湖家中借用車
    輛，由李銘湖交付鑰匙並告以停車位置，約至13時多，被告
    與陳英仁持車鑰匙至李銘湖家中交還，李銘湖於當日15時許
    駕駛其妻弟所有車號1617-NK號銀色馬自達牌休旅車，經台
    中縣潭子鄉○○路至台中市○○路○段之「台中市環保廢棄
    物清除處理職業工會」為其妻徐錦容繳納健保費，由工會返
    家後即在家中與友人朱國雄等聊天，直至經通知上開自小貨
    車肇事，始至現場察看，並將自小貨車開至派出所停放，至
    現場時貨車右邊方向燈還在閃等情，業據證人李銘湖於偵訊
    時證述明確（上開卷宗37-39頁），核與被告供稱「當天下
    午由我大伯陳樹叢向李銘湖借用他的自小貨車，時間是下午
    將近1點時，我與我堂哥陳英仁跟大伯3個人一起去借，由大
    伯開口借車，因我大伯要去釣魚，我跟我堂哥要去載家具，
    大伯的車他自己要用，所以幫我們借車，借車當時，貨車就
    停在橋上，車頭向西，好像停在路中央，大約15分鐘後，我
    大伯說他要坐他朋友的車去，叫我們回去開他的車去載東西
    ，我們就把車子又開回原來停放的位置，鑰匙直接交給李銘
    湖本人，就是如卷附事故現場照片的位置，下車前我有打右
    邊方向燈，把電門關掉就走了我習慣不把方向燈關掉，因為
    貨車電門關掉，方向燈還是會閃，我是在原地向李銘湖牽車
    ，才10分鐘而已，所以還車時就還回原地」等情相符（上開
    卷宗第57-58頁），而證人李銘湖於案發當日下午駕車外出
    確實並未駕駛上開自小貨車，而是駕駛銀色馬自達牌休旅車
    一節，亦經檢察官調取台中縣潭子鄉○○路僑忠國小前監視
    錄影器拍攝畫面、台中市政府公有停車場停車憑證及台中市
    環保廢棄物清除處理職業工會收據等查證屬實（見上開卷第
    48 -49頁），並經檢察官履勘上開自小貨車，發現在未插入
    鑰匙之狀態下撥動方向燈桿，方向燈仍會閃亮，有履勘現場
    筆錄1份在卷可稽（上開卷宗第41頁），是認證人李銘湖上
    開證言應與事實相符而值採信；另依據證人劉菁菁證稱「我
    還沒上橋前就看到1個人躺在我前方的車道上，有台機車倒
    在地下，還有台貨車停在路旁‧‧‧機車是朝左邊倒地，機
    車壓住騎士的雙腳，騎士的頭朝著左側護欄，腳對著右側護
    欄，貨車是緊靠護欄停放，該車上沒有任何人或駕駛，貨車
    引擎也沒有發動，我認知中車禍發生約5分鐘，我遠遠就看
    到橋上有人躺在那裡，橋面上都沒有人」等語，及卷附肇事
    機車與小貨車照片，被害人騎乘機車之撞擊點前大燈約距地
    面高約85公分，恰與自小貨車左後車廂之高度相符，且機車
    前大燈呈直線扭曲變形狀態、前車輪蓋成凹陷狀，亦與自小
    貨車左後車廂直線邊緣及後工具箱之相對位置吻合（見上開
    卷宗第53頁），堪認被告自白於將貨車停放橋面後，在靜止
    狀態下遭被害人騎乘機車由後方撞擊等語，與事實相符。告
    訴人上開指述，尚無證據可資佐證。
三、按「汽車臨時停車時，應依左列規定：一橋樑、隧道、圓環
    、障礙物對面、鐵路平交道、人行道、行人穿越道、快車道
    等處，不得臨時停車」道路交通安全規則第111條第1項第1
    款定有明文。查本件肇事係位於台中縣潭子鄉○○路○段聚
    興橋上，被告將上開自小貨車任意停放於橋樑上逕自離去，
    其違反上述道路交通安全規則而未盡其注意義務至明；復依
    附卷之交通事故調查報告表所示：肇事當時天氣為晴天、該
    路段日間自然光線，路面乾燥、無缺陷及障礙物，視距亦屬
    良好，而被告為考有駕駛執照之人，應熟知上開交通安全規
    則，若稍加注意車輛停放之位置，即可避免本件車禍事故之
    發生，故依當時之情形，顯無不能注意之情事，其竟疏未注
    意及此，以致肇事致人受傷，其有應注意能注意而不注意之
    過失責任，至為灼然。另被害人陳文結因此受有右頰部挫傷
    、右頸部挫擦傷、右前胸及胸骨部挫傷、右手腕、右手背、
    兩膝前及右足背部擦傷等傷害，經送醫急救後仍不治死亡，
    已見前述，被告之過失行為與被害人陳文結之死亡結果間，
    具有相當因果關係，亦足認定。雖被害人陳文結騎乘機車，
    亦有疏未注意車前狀況之情形，惟此僅屬被害人對車禍之發
    生與有過失，仍難免除被告於本件肇事之過失責任。綜此，
    本件事證已臻明確，被告犯行洵堪認定。
四、核被告所為，係犯刑法第276條第1項之過失致死罪。又刑法
    第276條第1項之過失致死罪，法定刑為2年以下有期徒刑、
    拘役或2千元以下罰金，而修正後刑法施行法增訂第1條之1
    規定：「中華民國94年1月7日刑法修正施行後，刑法分則編
    所定罰金之貨幣單位為新台幣。94年1月7日刑法修正時，刑
    法分則編未修正之條文定有罰金者，自94年1月7日刑法修正
    施行後，就其所定數額提高為30倍。但72年6月26日至94年1
    月7日新增或修正之條文，就其所定數額提高為3倍」，另刑
    法第33條第5款修正為：「主刑之種類如下：五、罰金：新
    台幣1千元以上，以百元計算之」，是依修正後之法律，刑
    法第284條第2項後段所得科處之罰金刑最高為新台幣6萬元
    、最低為新台幣1千元；然依被告行為時之刑罰法律，即罰
    金罰鍰提高標準條例第1條前段規定之提高倍數10倍及修正
    前刑法第33條第5款規定之罰金最低額1元計算，該罪之罰金
    刑最高為銀元1萬元，最低額為銀元1元，若換算為新台幣，
    最高額雖與新法同為新台幣6萬元，然最低額僅為新台幣3元
    。因此，比較上述修正前、後之刑罰法律，自以被告行為時
    關於科處罰金刑之法律較有利於被告。爰審酌被告之過失程
    度、所生之危害、肇事後之態度及肇事後被告迄今仍未與告
    訴人達成民事和解，惟始終坦認犯行，犯後態度尚稱良好等
    一切情狀，量處如主文所示之刑。
據上論斷，應依刑事訴訟法第273條之1第1項、第299條第1項前
段，刑法第2條第1項前段、第276條第1項，罰金罰鍰提高標準條
例第1條前段，判決如主文。
本案經檢察官丙○○到庭執行職務。
中    華    民    國    95    年    10    月    19    日
                      刑事第二庭  法  官  陳姵君
右正本證明與原本無異。
如不服本判決，應於送達後十日內向本院提出上訴狀（須附繕本
），上訴於臺灣高等法院臺中分院。
中    華    民    國    95    年    10    月    19    日
                                  書記官  莊金屏
附錄所犯法條：
中華民國刑法第276條
因過失致人於死者，處2年以下有期徒刑、拘役或2千元以下罰金
。從事業務之人，因業務上之過失犯前項之罪者，處5年以下有
期徒刑或拘役，得併科3千元以下罰金。


司法院資訊處製作；財團法人民間司法改革基金會備份。
